臺灣屏東地方法院刑事判決　　　　　　　　　　　　　九十年度易字第一五五號
　　公　訴　人　臺灣屏東地方法院檢察署檢察官
　　被　　　告　甲○○
右列被告因贓物案件，經檢察官提起公訴（九十年度偵字第六一二０號），本院判決
如左：
    主  文
甲○○無罪。
    理  由
一、公訴意旨略以：被告甲○○明知其兄長乙○○（另簽分案偵辦）持有無懸掛車牌
    ，其內改裝引擎號碼為Ｌ0000000Ｅ號之自小客車（該引擎原係屬車號Ｗ
    Ｌ－一九０五號之自小客車，為丙○○所有，民國九十年二月十六日下午十一時
    許，在屏東縣枋寮鄉○○村○○路二三號前遭竊），並無任何合法之車籍資料，
    係來源不明之贓物，竟在屏東縣恆春鎮○○路段大牛稠卡拉ＯＫ鐵皮屋前，予以
    收受後供己駕駛之用。嗣於九十年九月二十一日凌晨一時許，在上址為警查獲，
    因認被告甲○○涉有刑法第三百四十九條第一項之收受贓物罪嫌。
二、按所謂收受贓物，係指明知為他人犯財產上之罪，所取得之財物，而收受持有，
    如僅意在短暫借用，用後即行交還，並非永久持有或變為所有之意思，對追贓自
    不生影響，應不負收受贓物罪責（法務部檢察司七八檢二字第一四四二０號函示
    參照）。次按，犯罪事實應依證據認定之，無證據不得推定其犯罪事實；不能證
    明被告犯罪者，應諭知無罪之判決，刑事訴訟法第一百五十四條、第三百零一條
    第一項分別定有明文。又事實之認定，應憑證據，如未能發現相當證據，或證據
    不足以證明，自不能以推測或擬制之方法，以為裁判基礎；認定不利於被告之事
    實，須依積極證據，苟積極證據不足為不利於被告事實之認定時，即應為有利於
    被告之認定，更不必有何有利之證據；認定犯罪事實所憑之證據，雖不以直接證
    據為限，間接證據亦包括在內，然而無論直接或間接證據，其為訴訟上之證明，
    須於通常一般之人均不致有所懷疑，而得確信其為真實之程度者，始得據為有罪
    之認定，最高法院四十年台上字第八六號、三十年上字第八一六號及七十六年台
    上字第四九八六號判例意旨可資參照。
三、本件公訴人認被告甲○○涉有收受贓物罪嫌，無非係以被害人丙○○之指述，及
    證人即查獲員警蔡坤福、證人即送車予被告之江麗珠，及證人即變更汽車顏色之
    乙○○等人之證述為其論據。惟被告堅決否認有何前揭犯行，並辯稱：乙○○拖
    去修理係江麗珠開的那部車，也不知道車子後來怎樣，本案車輛係因乙○○通緝
    被抓，車子才會一直放在那，伊看到時即為藍色，伊沒有駕照，伊姪女所送的車
    係伊要學開的等語。
四、經查：
(一)、證人乙○○於偵查中證稱：這台車是枋寮一位綽號「電台」開到那裡，我姪女是
    開天王星，但不是這台（參偵查卷第二十一頁）；而證人江麗珠於偵查中證稱：
    向吳文章買，後送給甲○○的與被查獲是同一型（參偵查卷第十五頁）；證人即
    查獲之員警蔡坤福證稱：江麗珠以前有一部藍色的車子，是同型的，也被開過罰
    單（參偵查卷第三十二頁反面）各等語，復參之江麗珠所有自用小客車，其廠牌
    為福特六和，一七八九ＣＣ排氣量，藍色，有卷附之行車執照（參偵查卷第十七
    頁）可稽，是江麗珠確有一輛外觀為藍色之自小客車，且將之交予被告之情，應
    屬事實。
(二)、而證人乙○○本院審理時復證稱：本案中係向「電台」買的，以二萬元買的，江
    麗珠給甲○○的車已經報廢了，「電台」給的是灰銀色，我把它拿去噴成藍色的
    ，車放在「大牛稠卡拉ＯＫ」鐵皮屋前，我偶而會過去住，甲○○不可能使用該
    車，因鑰匙不在他那裡（參本院九十一年一月四日訊問筆錄）等語。又乙○○確
    於九十年六月一日入監接受施用毒品之強制戒治，有臺灣屏東地方法院法務部在
    監在押資料表在卷可佐，被告所謂本案車輛係因乙○○通緝被抓，車子才會一直
    放在那等語，應堪足採。是本案車輛係證人乙○○將之噴成藍色，被告辯稱伊看
    到本案車輛時即為藍色，亦非無憑，其所辯應認可採。
(三)、至於查獲之員警蔡坤福證稱：查獲的前一天在恆春西潭路甲○○開這部車，開到
    大牛稠親眼看到他下車，車子底部噴藍色，我們上前盤查，他說是他孫子江麗珠
    送給他的（參偵查卷第三十二頁反面）等語，暫不論被告並無汽車駕駛執照，有
    公路監理電子閘門證號查詢汽車駕駛人資料二紙在卷可佐，竟駕車上路之事實，
    其在被查獲時，尚且從容回答係江麗珠送伊之情，足認被告主觀上對於江麗珠所
    送及其兄長所使用外觀亦為藍色之自用小客車，似有誤認。被告對於本案汽車是
    否有贓物之認識，尚難僅因有使用之事實，遽爾採為被告不利之認定。
五、綜上，被告因江麗珠交付外觀為藍色之自用小客車一部，且係乙○○送往修理，
    而本案自用小客車亦為乙○○將之噴成藍色，被告看到時即為藍色，已如前述，
    是被告對於本案汽車有所誤認，並無違常情。至於被害人所為之指述，至多僅足
    以證明有失竊之事實，尚不足為被告不利之認定。公訴意旨所認被告甲○○涉有
    收受贓物之犯嫌，尚有未足。此外，復查無其他積極證據足資證明被告有何公訴
    人所指之犯行，揆諸前開規定及判例意旨，自不得遽為不利被告事實之認定，不
    能證明被告犯罪，自應為被告無罪之諭知。
據上論斷，應依刑事訴訟法第三百零一條第一項，判決如主文。
本案經檢察官林津鋒到庭執行職務
中      華      民      國      九十一      年      三      月    五    日
                                      臺灣屏東地方法院刑事第二庭
                                          審判長法  官  吳永宋
                                                法  官  郭書豪
                                                法  官  李淑惠
右正本證明與原本無異。
對於本判決如有不服應於收受送達後十日內向本院提出上訴書狀上訴於台灣高等法院
高雄分院並按他造當事人之人數附具繕本。
                                          書記官        魏慧夷
中      華      民      國      九十一      年      三      月    五    日
